臺灣高等法院交通事件裁定　　　　　　100年度交抗字第466號
抗　告　人
即受處分人　 周幸正
送達代收人　謝文堯
上列抗告人因違反道路交通管理處罰條例案件，不服臺灣士林地
方法院100年度交聲更字第1、2號，中華民國100年1月28日裁定
（原舉發案號：北市裁催字第裁22-C00000000號、22-AEY135442
號），提起抗告，本院裁定如下：
    主  文
抗告駁回。
    理    由
一、原裁定意旨略以：
  (一)北市裁催字第裁22-C00000000號（原審100年度交聲更字第1
    號）：
    抗告人於民國98年5月31日上午9時許，騎乘車牌號碼ASG-90
    2 號重機車，行經臺北縣汐止市○○街與湖前街口，因「紅
    燈左轉」為警當場攔停掣單舉發有臺北縣政府警察局98年5
    月21日北縣警交字第C00000000號舉發違反道路交通管理事
    件通知單、臺北市交通事件裁決所99年6月11日北市裁催字
    第22-C00000000號裁決書、臺北縣政府警察局汐止分局98年
    7 月2日北縣警汐交字第0980020725號函可佐（見原審卷第8
    、9、13頁)，事實堪以認定，依道路交通管理處罰條例第53
    條第1項，處罰鍰2,700元，並依同條例第63條第1項第3款記
    違規點數3點，惟抗告人已於應到案日期即98年6月15日當日
    向原處分機關提出申訴，獲原處分機關函轉臺北縣政府警察
    局汐止分局調查，有抗告人陳述書、原處分機關98年7月9日
    北市裁申字第0983 7221800號函各1紙足稽（見原審卷第6、
    12頁），原處分機關依99年3月5日修正公布之違反道路交通
    管理事件統一裁罰基準表，逕以最高額2,700元裁罰抗告人
    ，尚有未合。本件抗告人聲明異議，所為指摘固無理由，惟
    原處分既有上開可議之處，即屬無可維持，自應將此部分之
    原處分撤銷，並另依道路交通管理處罰條例第53條第1項、
    違反道路交通管理事件統一裁罰基準表之規定，自為裁罰異
    議人罰鍰1,800元，以資適法。
  (二)北市裁催字第裁22-AEY135442號（原審100年度交聲更字第2
    號）：抗告人於98年7月6日上午7時35分許，騎乘上開機車
    ，行經臺北市○○○路○段與涼州街口，因「闖紅燈」為警
    當場攔停掣單舉發，有臺北市政府警察局98年7月6日北市警
    交字第AEY135442號舉發違反道路交通管理事件通知單、臺
    北市交通事件裁決所99年6月11日北市裁催字第22-AEY13544
    2號裁決書、臺北市政府警察局大同分局99年2月25日北市警
    同分交字第09933234900號函各1份在卷可佐（見原審卷第17
    、18、24頁），事實堪以認定，原處分機關依道路交通管理
    處罰條例第53條第1項，處罰鍰2,700元，並依同條例第63條
    第1項第3款記違規點數3點，核無違誤，異議無理由，應予
    駁回。
二、抗告意旨略以：
  (一)就北市裁催字第裁22-C00000000號違規部分，司法以無證據
    無罪推定為原則，該路口有監視器，應提出抗告人違規紅燈
    左轉之相片，不得僅以員警之證詞為抗告人違規之證據。
  (二)北市裁催字第裁22-AEY135442號違規部分，因當時伊在延平
    北路等紅燈過涼州街，而涼州街綠燈變紅燈後，延平北路的
    紅燈卻不變綠燈，待伊闖越紅燈後，兩名員警則站崗離路口
    30 公尺處等候開伊罰單。而關於涼州街綠燈變紅燈後、延
    平北路的紅燈卻不變綠燈之號誌模式，為小學生正常上課時
    段有導護指揮交通秩序所用，但違規當日已經放暑假，舉發
    員警不應設計陷阱開罰單。經檢舉後，上開號誌立刻恢復暑
    假模式，即為涼州街綠燈變紅燈後，延平北路紅燈立刻變綠
    燈，員警是否為6％獎金而來開罰單？又記點查扣駕照及行
    照，人民無力繳款即無法開車賺錢，剝奪人民基本生存權云
    云。
三、本院查：
    異議人騎乘上開機車分別於前開實時、地因「駕車行經有燈
    光號誌管制知交岔路口闖紅燈」二次違規行為，有臺北縣政
    府警察局98年5月21日北縣警交字第C00000000號舉發違反道
    路交通管理事件通知單、臺北市交通事件裁決所99年6 月11
    日北市裁催字第22-C00000000號裁決書、臺北縣政府警察局
    汐止分局98年7月2日北縣警汐交字第09800207 25號函、臺
    北市政府警察局98年7月6日北市警交字第AEY135 442號舉發
    違反道路交通管理事件通知單、臺北市交通事件裁決所99年
    6月11日北市裁催字第22-AEY135442號裁決書、臺北市政府
    警察局大同分局99年2月25日北市警同分交字第0993 32349
    00號函各1份在卷可佐（見更審前原審卷第8、9、13、17、
    18、24頁），此部分事實應堪認定。按汽車駕駛人，行經有
    燈光號誌管制的交叉路口闖紅燈者，處新臺幣（下同）1,
    800元以上5,400元以下罰鍰，並記違規點數3點，道路交通
    管理處罰條例第53條第1項定有明文。就抗告人違規行為之
    認定，茲分述如下：
  (一)北市裁催字第裁22-C00000000號違規部分:
    經原處分機關向臺北縣政府警察局汐止分局查詢舉發經過，
    該分局函稱：當時舉發員警發現抗告人騎乘上開機車行經該
    路口，遇紅燈未依規定於停止線前等候，逕自闖越左轉往湖
    前街方向行駛，而車輛面對紅燈時仍逕予穿越路口至銜接路
    段行為，即視為闖紅燈，是為執勤員警發現後當場攔停舉發
    等語，此有台北縣政府警察局汐止分局98年7月2日北縣警汐
    交字第0980020725號函在卷可稽（見更審前原審卷第13頁）
    ，是抗告人確有上開違規行為。又上開違規事實雖無照相儀
    器所攝之採證照片可佐，然按交通警員掣單舉發違反道路交
    通管理處罰條例所列之違規事實，本質上為行政處分，係公
    務員基於職務上權力，依法就特定之具體事件所為具公法上
    效果之單方行政行為，基於公務員為公法上行為具有公信力
    之原則，該行政處分當可被推定為真正，其據以依法處分之
    事實認定亦為正確無誤，本此公信原則，乃立法者賦予行政
    機關制定違反道路交通管理事件統一裁罰基準及處理細則，
    使執勤警員得當機處分以維護交通秩序、安全之行政目的，
    若謂公務員一切行政行為均需預留證據以證其實，則國家行
    政勢必窒礙難行，此徵諸交通違規行為常係偶發且為一瞬間
    之事件，如謂一切交通違規行為，員警均須拍照佐證，始得
    舉發，則國家維持交通秩序之目的顯無法達成。查本件抗告
    人前揭闖紅燈違規事實，屬動態行為，事出突然，苛求舉發
    員警須拍照存證，為不可能之事，又該等違規事實由人之感
    官即可充分判定，非必以科學儀器始能偵測得知，是本件雖
    無採證照片或其他證據，然既經舉發員警於前揭舉發機關之
    函文中說明抗告人違規事實情節，本院自得以舉發員警可信
    之書面陳述憑以認定違規事實之依據，況抗告人又未提出其
    他積極證據足資推翻前項舉發認定之事實，自難認員警有何
    濫行舉發抗告人違規之情形，當甚明確。從而，抗告人前開
    辯解未違規闖紅燈乙節，尚無足取。
  (二)北市裁催字第裁22-AEY135442號違規部分:
  1.抗告人固坦承在延平北路等紅燈過涼州街，涼州街綠燈變紅
    燈後，延平北路的紅燈尚未變綠燈時即通過路口，而遭兩名
    離路口30公尺之員警攔停開單等情不諱（見更審前原審卷第
    15頁），惟辯稱：號誌模式為員警所設之陷阱，且該模式不
    應為非正常上下學之暑假期間所使用云云。按道路交通標誌
    、標線、號誌設置規則第206條第5款第1目規定：車輛面對
    圓形紅燈之行車管制號誌，表示禁止通行，不得超越停止線
    或進入路口。本件抗告人自承當時經過上開路口時，應為涼
    州街紅燈，且延平北路亦為紅燈之狀態，則依上述規定，抗
    告人騎乘機車面對圓形紅燈之行車管制號誌時，強行通過該
    路口之行為，即該當闖紅燈無疑，縱使涼州街之號誌已轉變
    為紅燈，延平北路號誌仍為紅燈，抗告人亦需依號誌指示於
    停止線前等待，至上開路口號誌轉換為綠燈時方得通行，而
    不得任憑己意稱斯時屬非上下學之暑假時段，恣意闖越路口
    ，影響其他用路人之行車安全。此外，復經臺北市政府警察
    局大同分局函復原處分機關稱：當時抗告人由騎乘機車由延
    平北路南往北行駛至涼州街口，於該路口號誌為紅燈狀態下
    未停等強行通過，經員警當場攔停告知違規行為後，依違規
    事實製單舉發並無違誤等語，有該分局99年2月25日北市警
    同分交字第09933234900號函在卷可參（見更審前原審卷第
    24 頁），顯見異議人上揭違規事實，應堪認定。
  2.抗告人辯稱：原處分機關無權對其北市裁催字第裁22-AEY13
    54 42號違規，因繳款過期之罰單有加罰3倍之權利云云。惟
    按司法院大法官會議釋字第511號解釋：「為加強道路交通
    管理，維護交通秩序，確保道路交通安全，道路交通管理處
    罰條例對違反該條例之行為定有各項行政罰。同條例第9條
    第1項規定應受罰鍰處罰之行為人接獲違反道路交通管理事
    件通知單後，得於15日內逕依各該條款罰鍰最低額，自動繳
    納結案。依同條例第92條授權訂定之違反道路交通管理事件
    統一裁罰標準及處理細則第41條第1項及48條第1項僅係就上
    開意旨為具體細節之規定，並未逾越母法之授權，與法律保
    留原則亦無違背，就此部分與司法院釋字第423號解釋所涉
    聲請事件尚屬有間。至上開細則第41條第2項規定，行為人
    逾指定應到案日期後到案，另同細則第44條第1項規定違反
    道路交通管理事件行為人未依規定自動繳納罰鍰或未依規定
    到案聽候裁決者，處罰機關一律依標準表規定之金額處以罰
    鍰，此屬法律授權主管機關就裁罰事宜所訂定之裁量基準，
    其罰鍰之額度並未逾越法律明定得裁罰之上限，且寓有避免
    各行政機關於相同事件恣意為不同裁罰之功能，亦非法所不
    許。上開細則於憲法保障人民財產權之意旨並無牴觸」，是
    以，除行政機關行使裁量權之過程或結果，有逾越權限或濫
    用權力之情形，應以違法論者外，本於權力分立原則，法院
    基本上應尊重行政機關之裁量決定而作有限之司法審查。查
    本件抗告人應到案日期為98年9月23日（原舉發通知單載為
    98年7月21日，嗣經原處分機關同意延展應到案日期為98 年
    9月23日，見原審卷第17、18頁），然抗告人竟遲於99年2月
    9日始向原舉發機關提出申訴，此有原處分機關所蓋收文戳
    章之抗告人申訴函1份在卷可憑（見更審前原審卷第15、16
    頁），是抗告人未於應到案期限內到案，原處分機關遂依違
    反道路交通管理事件統一裁罰標準及處理細則第44條第1項
    規定，依「違反道路交通管理事件統一裁罰基準表」逕行裁
    決處罰鍰2,700元，核其罰鍰之額度並未逾越母法，即道路
    交通管理處罰條例第53條明定得裁罰之上限2,700元，且寓
    有避免各行政機關於相同事件恣意為不同裁罰之功能，非法
    所不許，此為前揭解釋所揭櫫，則原處分機關據上開規定嗣
    後對抗告人逕行裁處最高額罰鍰之裁罰處分，其適用法律並
    未逾越權限或濫用權力而有違法之情事，是抗告人所辯，亦
    無足可採。
  (三)再抗告人辯稱原處分機關就上開二次違規行為予以記點查扣
    駕照及行照，使人民無力繳款即無法開車賺錢，剝奪人民基
    本生存權云云。惟按汽車駕駛人在6個月內，違規記點共達6
    點以上者，吊扣駕駛執照1個月，道路交通管理處罰條例第
    63條第3項前段定有明文，考其立法意旨，因抗告人之違規
    行為，而受原處分機關處罰違規記點，乃限制違規駕駛人在
    一定時間內繼續駕車行使道路之權利，以保護其他道路使用
    人之生命、身體及財產安全，並責令駕駛人善盡行車安全之
    社會責任，雖因之對於抗告人之工作權或遷徙自由造成不便
    或限制，然因並無其他可資替代之最小侵害手段，且為維持
    社會秩序及增進公共利益所必要，尚難認有違比例原則，是
    抗告人上開辯解，亦無足取。
四、綜上，抗告人二次闖紅燈之違規事實已臻明確，原審以北市
    裁催字第裁22-AEY135442號違規部分，原處分機關之處分認
    事用法均無違誤，駁回異議人之異議；另北市裁催字第裁22
    -C00000000號違規部分，已經抗告人提出申訴，獲原處分機
    關函轉台北縣政府警察局汐止分局調查，原處分機關依99年
    3月5日修正公布之違反道路交通管理事件統一裁罰基準表，
    逕以最高額2,700元裁罰異議人，尚有未合，雖抗告人異議
    無理由，然原處分既有可議而屬無可維持，予以撤銷該處分
    ，另依道路交通管理處罰條例第53條第1項、違反道路交通
    管理事件統一裁罰基準表之規定，裁罰抗告人罰鍰1,800元,
    並違規記點3點。經核原審認事用法均無違誤，且就抗告人
    所指原處分不當之處，均已經詳細調查，且一一指駁抗告人
    辯解不可採之處，核無不合。抗告人猶執陳詞，漫詞指摘原
    裁定不當，提起抗告，為無理由，應予駁回。
據上論結，應依道路交通事件處理辦法第25條，刑事訴訟法第41
2條，裁定如主文。
中    華    民    國   100    年    4     月    18    日
                  刑事第十庭  審判長法  官  宋  祺
                                    法  官  陳明珠
                                    法  官  林孟宜
以上正本證明與原本無異。
不得再抗告。
                                    書記官  王靜怡
中    華    民    國   100    年    4     月    18    日